臺灣屏東地方法院刑事判決　　　　　　　 99年度易字第820號
公　訴　人　臺灣屏東地方法院檢察署檢察官
被　　　告　張華鑫
選任辯護人　徐文彬律師
上列被告因傷害等案件，經檢察官提起公訴（99年度偵字第845
號），本院判決如下：
    主  文
張華鑫犯傷害罪，累犯，處拘役伍拾日，如易科罰金，以新臺幣
壹仟元折算壹日。
被訴竊盜部分無罪。
    事  實
一、張華鑫前因恐嚇案件，經臺灣士林地方法院以民國96年度簡
    字第794 號判處有期徒刑4 月，減刑為有期徒刑2 月確定，
    並於97年4 月16日易科罰金執行完畢。詎其仍不知悔改，於
    98年11月24日23時15分許，在屏東縣屏東市○○路屏東火車
    站出口處，因自行代該火車站之站務人員向乘客收取票根時
    ，遭當時欲自該出口離開之乘客林秋乾拒絕，竟基於傷害之
    犯意，徒手毆打林秋乾，致林秋乾受有頭皮挫傷併血腫（起
    訴書記載為頭皮裂傷併血腫），右身擦傷等傷害。
二、案經林秋乾訴由屏東縣政府警察局屏東分局報告臺灣屏東地
    方法院檢察署檢察官偵查起訴。
    理  由
壹、證據能力方面：
一、被告及辯護人固爭執被告以外之人於審判外陳述，沒有證據
    能力，惟就證人即告訴人林秋乾、證人葉進發、楊士弘於警
    詢中之陳述，並未經本院執之作為認定被告犯罪事實之證據
    ，自無論述其證據能力之必要。
二、另按「被告以外之人於偵查中向檢察官所為之陳述，除顯有
    不可信之情況者外，得為證據」，刑事訴訟法第159 條之1
    第2 項定有明文，此當為首揭傳聞法則之例外。又被告以外
    之人於偵查中向檢察官所為之陳述，就本件被告而言，事實
    上難期有於檢察官偵查中行使反對詰問權之機會，是該等陳
    述應屬未經完足調查之證據，但非謂無證據能力。申言之，
    如於審理時使被告或其辯護人得針對該被告以外之人於偵查
    中向檢察官所為之陳述，有補足行使反對詰問權之機會，即
    非不容許該被告以外之人於偵查中向檢察官所為之陳述作為
    證據（參見最高法院95年度台上字第6675號判決意旨）。經
    查，葉進發於偵查中以證人之身分具結向檢察官所為之陳述
    （按：偵訊日期為99年2 月22日），被告於檢察官偵查中固
    未對上開人等詰問或與之對質，但依前開說明，此並非意指
    葉進發於偵查中之陳述無證據能力，應僅係屬於未經完足調
    查之證據而已。嗣於本院審理時，被告之辯護人業已針對葉
    進發於偵查中所為陳述，對葉進發行交互詰問，當已補足被
    告行使反對詰問權之機會，自不得再執被告未於偵查中對葉
    進發詰問或與之對質為辯。再者，就葉進發於偵查中陳述時
    之外部客觀情況，復查無其他客觀情況上顯不可信之情形，
    揆諸首揭法律規定，葉進發於偵查中所為之證述當均有證據
    能力，被告及其辯護人辯稱無證據能力云云，自容無足取。
三、另本判決後述所引用證據資料，除有爭執之上開部分外，檢
    察官、被告及辯護人餘均未爭執證據能力（見本院卷第26頁
    ），且於本院言詞辯論終結前，渠等對於卷附上開爭執部分
    以外之具有傳聞證據性質之證據，既均已知其情，而未聲明
    異議，本院認除上開爭執部分已敘明如上外，其他卷附具有
    傳聞證據性質之證據，並無任何違法取證之不適當情形，以
    之作為證據使用係屬適當，自得採為認定事實之證據。
貳、有罪方面：
一、認定事實部分：
    訊據被告張華鑫對於上揭時、地，傷害告訴人林秋乾之事實
    ，業已坦承不諱，核與證人即告訴人林秋乾、現場目擊之葉
    進發證述情節相符，並有寶健醫院診斷證明書1 份、案發照
    片5 幀附卷可稽（本院卷第16、17、19頁），本案事證明確
    ，被告上揭傷害犯行，堪以認定，應予依法論科。
二、論罪科刑部分：
    核被告所為，係犯刑法第277 條第1 項之傷害罪。又被告前
    有如犯罪事實欄所載之論罪科刑及執行完畢之紀錄，此有臺
    灣高等法院被告前案紀錄表1 份在卷可佐，其於有期徒刑執
    行完畢後5 年以內再犯有期徒刑以上之罪，為累犯，應依刑
    法第47 條 第1 項規定加重其刑。本院審酌人際相處本應相
    互尊重，縱有紛爭，亦應循和平理性之途徑，以合法之方式
    解決，當不可動輒拳腳相向，詎被告不思此為，僅因細故即
    對告訴人施以暴力手段，且迄今仍未與告訴人成立和解，行
    為實不足取，惟被告於尚能坦承犯行，堪認尚具有悔意，另
    告訴人因被告傷害所受傷勢尚非過重等一切情形，量處如主
    文所示之刑，併諭知易科罰金之折算標準。
、無罪方面（即被告被訴竊盜部分）
一、公訴意旨略以：被告毆打林秋乾後，竟意圖為自己不法之所
    有，將林秋乾所有掉落於地上之NOKIA 廠牌手機1 支，趁林
    秋乾支配力弛緩之際，加以竊取。因認被告尚涉有刑法第32
    0 條第1 項之竊盜罪嫌云云。
二、按「犯罪事實應依證據認定之，無證據不得認定犯罪事實」
    、「不能證明被告犯罪者，應諭知無罪之判決」，刑事訴訟
    法第154 條第2 項、第301 條第1 項分別定有明文。申言之
    ，犯罪事實之認定應憑證據，如未能發現相當證據，或證據
    不足以證明，自不能以推測或擬制之方法，作為裁判基礎（
    最高法院40年台上字第86號判例意旨參照）；且認定犯罪事
    實所憑之證據，雖不以直接證據為限，間接證據亦包括在內
    ，然而無論直接證據或間接證據，其為訴訟上之證明，須於
    通常一般之人均不致有所懷疑，而得確信其為真實之程度者
    ，始得據為有罪之認定，倘其證明尚未達到此一程度，而有
    合理之懷疑存在而無從使事實審法院得有罪之確信時，即應
    由法院為諭知被告無罪之判決（最高法院76年台上字第4986
    號判例意旨參照）。再者，檢察官對於起訴之犯罪事實，仍
    應負提出證據及說服之實質舉證責任。倘其所提出之證據，
    不足為被告有罪之積極證明，或其指出證明之方法，無從說
    服法院以形成被告有罪之心證，基於無罪推定之原則，自應
    為被告無罪判決之諭知（參照最高法院92年台上字第128 號
    判例意旨）。
三、本件公訴人認被告涉有刑法第320 條第1 項之普通竊盜罪嫌
    ，無非以告訴人林秋乾於警詢及偵查中之陳述、證人葉進發
    於偵查中之證述，以及遠傳電信0000000000號行動電話通聯
    紀錄1 份為主要論據。
四、訊據被告堅決否認有何竊盜犯行，辯稱：伊沒有偷林秋乾的
    手機，這部分可以查通聯紀錄等語。經查：
  (一)告訴人林秋乾於警詢固陳稱：有遺失1 支手機，且應該是被
    告拿走的等語，惟同時亦陳稱：並沒有親眼看見被告拿走該
    手機等語（見偵查卷第7 頁背面），顯見告訴人於警詢指述
    被告拿取手機乙事，純係其個人推測之詞；再者，依告訴人
    林秋乾於本院審理時以證人身分另到院證述：「（問：98年
    11 月24 日有與被告發生衝突並遺失手機，請詳述當天情形
    ？）…，我的手機就掉了，我的手機是放在褲子腰帶上，我
    不知道，手機是掉出去還是被被告搶走的，我知道的時候，
    手機就不見了」、「（問：你有何證據可以證明葉進發說的
    那支手機就是你的？）我沒有證據，因為那時，我的手機已
    經不見了，但我在火車站的時候，我還有使用，但當我被打
    後，我的手機就不見了」、「（問：你剛剛說，不知道是掉
    了還是被被告搶走，為何現在又說是被告搶走？）因為被告
    打我，我不能確定我的手機如何掉的，我只是懷疑不是掉的
    ，是被搶走的」等語（見本院50頁背面、51頁），亦足見依
    告訴人上開所證，僅能證明告訴人所有之上開手機，係告訴
    人遭被告毆打後，告訴人始發現不見之事實，尚無法據此證
    明上開手機為被告所竊取。
  (二)再者，被告毆打告訴人當時，確有1 支手機掉落，且當時在
    場之葉進發撿起該支手機時，經詢問後，被告稱為其所有，
    葉進發即將之交給被告一節，雖據證人葉進發於偵查及本院
    審理時證述無訛（見偵查卷第6 頁、本院卷第52頁），惟互
    核告訴人為證人時於本院審理時上開所證，亦即並無據證明
    該支手機為其所有，可見葉進發此部分證言亦僅能證明當時
    確有檢到1 支手機，且將之交付予被告之事實，但無法證明
    該支手機確為告訴人所有，並進而推論被告有竊取告訴人手
    機之事實；況且，葉進發於撿到該支手機時，曾對被告、告
    訴人2 人詢問該支手機為何人所有，當時僅被告有反應，告
    訴人並無反應一情，亦據證人葉進發於本院審理時證述明確
    （見本院卷第52頁背面），則倘若葉進發於當時所撿到之手
    機，確為告訴人所有，則於葉進發詢問2 人時，告訴人自應
    可以加以辨認，而向葉進發表示該支手機為其所有，是依告
    訴人於當時並未有任何反應之舉措以觀，葉進發於當時所撿
    到之該支手機，是否為告訴人所有，確非無疑。
  (三)又依偵查卷所附遠傳電信公司門號0000000000號雙向通聯紀
    錄所示（見偵查卷第33頁），僅能證明該門號0000000000號
    自98年11月24日21時20分29秒後，迄98年11月26日10時20分
    39秒止，未有使用之事實，但亦無法證明該支手機為被告所
    竊，其理至明。
五、此外，公訴人亦未舉出其他積極證據以資證明被告確有竊取
    上開手機之犯行，揆諸前揭說明，現存之證據既然不足為不
    利於被告事實之認定，則不論被告之辯解真實性如何，即應
    為被告有利之認定，依法自應為其無罪之諭知。
據上論斷，應依刑事訴訟法第299 條第1 項前段、第301 條第1
項，刑法第277 條第1 項、第47條第1 項、第41條第1 項前段，
刑法施行法第1 條之1 ，判決如主文。
本案經檢察官鍾佩真到庭執行職務。
中    華    民    國    100    年    1    月    10    日
                    刑事第二庭  法  官  楊宗翰
以上正本證明與原本無異。
如不服本判決應於收受判決後10日內向本院提出上訴書狀，並
應敘述具體理由；其未敘述上訴理由者，應於上訴期間屆滿後
20日內向本院補提理由書（均須按他造當事人之人數附繕本）
「切勿逕送上級法院」。
中    華    民    國    100    年    1    月    10    日
                                書記官  鍾小屏
附錄本判決論罪法條全文：
刑法第277條
傷害人之身體或健康者，處3 年以下有期徒刑、拘役或1 千元以
下罰金。
犯前項之罪因而致人於死者，處無期徒刑或7 年以上有期徒刑；
致重傷者，處3 年以上10年以下有期徒刑。